臺灣高等法院臺南分院刑事裁定　　　　　　　　九十三年度抗字第二號　 Ｃ
　　　抗　告　人
　　　即自訴人　　甲　○　○
　　　被　　　告　乙　○　○
右列抗告人因自訴被告誣告等案件，不服臺灣臺南地方法院中華民國九十三年六月二
十四日裁定（九十三年度自更 (一)字第五號），提起抗告，本院裁定如左：
      主      文
抗告駁回。
      理      由
一、本件抗告意旨略以：(一)原裁定所載「即均非被告乙○○所記載，是被告乙○○自
    無刑法第二百十三條之公務員登載不實罪之適用」之見解，顯不正確。若被告丙○○明知被告乙○○之本意係為犯刑法第二百十三條之罪，卻仍登載於筆錄之上
    ，二人顯係共同正犯；又若被告丙○○係在狀況不明之下，而被告乙○○係有意
    透過被告丙○○之手，而完成刑法第二百十三條之罪，被告丙○○固無刑責，然
    被告乙○○並不因而免負刑責；原裁定此部分顯有爭議。(二)原裁定所載「伊該問
    題之意思是‧‧‧之事實全部經過共犯程銘泓坦承」，顯與被告二人所作筆錄之
    語意及文字不符。(三)有關被告乙○○發問之原句究竟為何？被告丙○○是否有如
    實記載？抑或乙○○明知丙○○已違其本意而記載，卻故不更正此錯誤？均應藉
    由勘驗錄音帶以供辨認，原審未予調查，顯有應調查證據而未調查之違法。被告
    二人明知抗告人未承認涉及此案，卻於訊問過程故以模擬兩可之文字登載、訊問
    ，難認沒有不確定故意存在，原裁定未敘及此，亦有理由不備之違法。爰依法提
    起抗告云云。
二、按法院或受命法官於自訴案件第一次審判期日前訊問及調查結果，如認為案件有
    刑事訴訟法第二百五十二條、第二百五十三條、第二百五十四條之情形者，得以
    裁定駁回其自訴，同法第三百二十六條第三項定有明文。次按犯罪事實應依證據
    認定之，無證據不得認定犯罪事實，同法第一百五十四條第二項亦有明文；而認
    定犯罪事實所憑之證據，雖不以直接證據為限，間接證據亦包括在內；然而無論
    直接或間接證據，其為訴訟上之證明，須於通常一般之人均不致有所懷疑，而得
    確信其為真實之程度者，始得據為有罪之認定。故事實之認定，應憑證據，如未
    能發現相當證據，或證據不足以證明，自不能以推測或擬制之方法，以為裁判基
    礎；最高法院七十六年度臺上字第四九八六號、四十年度臺上字第八六號判例可
    資參照。
三、經查：
  (一)被告乙○○於原審準備程序期日時供稱：「有關於【阿咪因為甲○○說咪董也要
    給蜥蜴吃紅，並陸續給何人吃紅】等語係出自九十一年重訴字第二十號刑事案件
    九十一年八月十五日程銘泓之訊問筆錄第四至第五頁，程銘泓即綽號【阿咪】之
    人，有關於【及你到永華路ＢＭＷ總廠分給甲○○、程銘泓之後，他們給李厚德
    、吳金宗，以上均經共犯坦承】等語，係在該案九十一年八月二十日程銘泓之訊
    問筆錄第四至第五頁所載。」、「（問：有關於【阿咪因為甲○○說咪董也要給
    蜥蜴吃紅，並陸續給何人吃紅】之意思為何？）是因為阿咪即程銘泓在調查局說
    甲○○說程銘泓即咪董也要給蜥蜴吃紅等語。」、「（問：有關於【及你到永華
    路ＢＭＷ總廠分給甲○○、程銘泓之後，他們給李厚德、吳金宗，以上均經共犯
    坦承】，共犯指何人？）係指阿咪即程銘泓。」、「我的意思是【及你到永華路
    ＢＭＷ總廠分給甲○○、程銘泓之後，他們給李厚德、吳金宗】之事實全部經過
    共犯程銘泓坦承。」等語（見原審卷第三六至三八頁）；可知被告乙○○詢問張
    信義之【阿咪因為甲○○說咪董也要給蜥蜴吃紅，並陸續給何人吃紅】問題，係
    指綽號「阿咪」之人自行供承「因為甲○○說咪董也要給蜥蜴吃紅，並陸續給何
    人吃紅」等語，而非指抗告人有供稱「咪董也要給蜥蜴吃紅，並陸續給何人吃紅
    」等語；另詢問張信義之【及你到永華路ＢＭＷ總廠分給甲○○、程銘泓之後，
    他們給李厚德、吳金宗，以上均經共犯坦承】之問題，係指「及你到永華路ＢＭ
    Ｗ總廠分給甲○○、程銘泓之後，他們給李厚德、吳金宗」之事實全部經過共犯
    程銘泓坦承，非指經包含抗告人之全部共犯坦承。再經本院審閱附卷之九十一年
    八月十五日及八月二十日之程銘泓警詢（調查）筆錄內容（見原審卷第第四六至
    四七頁、第五二至五三頁），可知被告乙○○於本案筆錄中對張信義所詢問之上
    揭問題，確係以前開程銘泓之警詢（調查）筆錄內容為依據無訛。是被告乙○○
    詢問張信義之上揭問題，均係在引述程銘泓之警詢（調查）筆錄中之內容，而要
    張信義說明，並無指稱抗告人有供稱「咪董也要給蜥蜴吃紅」及「葉哲宏案的錢
    ，自訴人有分到，並給吳金宗、李厚德吃紅」之意。抗告人指稱被告二人明知抗
    告人未承認涉及此案，卻於張信義訊問筆錄登載上揭問題，涉犯刑法第二百十三
    條之罪云云，顯無理由。
  (二)又按刑法第二百十三條之公務員登載不實罪，以公務員明知為不實之事項而登載
    於其所掌之公文書，足以生損害於公眾或他人為構成要件。本件被告乙○○詢問
    張信義之上揭問題，均係引述程銘泓之警詢（調查）筆錄中之內容，要張信義說
    明，而由被告丙○○登載於張信義筆錄上，已如前述，該詢問事項自無所謂不實
    之情形，況程銘泓之警詢（調查）筆錄內容亦為偵查之證據資料，其真實性尚非
    被告二人可逕為認定，是被告二人所為與「公務員明知為不實之事項」之構成要
    件尚有未符；此外，被告乙○○縱在前開詢問張信義筆錄外有不實事項之發問，
    惟其並未登載於筆錄之上，自難論及公務員登載不實罪，抗告人辯稱應勘驗錄音
    帶內容云云，實非必要。
四、綜上所述，並無證據足以證明被告二人有公務員登載不實公文書之犯行，亦查無
    其他積極證據足認被告二人確有抗告人所指之犯行，自不能僅以抗告人之臆測，
    推斷被告二人有公務員明知為不實之事項而登載於其所掌之公文書行為，原審因
    而認被告二人犯罪嫌疑不足，援引前揭刑事訴訟法第三百二十六條第三項之規定
    ，裁定駁回抗告人之自訴，核無不合，抗告意旨仍執陳詞，指摘原裁定不當，非
    有理由，應予駁回。
據上論斷：應依刑事訴訟法第四百十二條，裁定如主文。
中    華    民    國      九十三      年      八      月      十三      日
                                  臺灣高等法院臺南分院刑事第四庭
                                      審判長法官  鄭    文    肅
                                            法官  高    明    發
                                            法官  王    浦    傑
右正本證明與原本無異。
不得再抗告。
                                      法院書記官  蔡    振    豐
中    華    民    國      九十三      年      八      月      十三      日
